最高法院民事判決　　　　　　　　　　　　　　　八十七年度台上字第二三六二號
　　上 訴 人　歐楊美菊
　　被上訴人　歐 昆 祐
右當事人間請求離婚事件，上訴人對於中華民國八十六年十一月二十四日台灣高等法
院台南分院第二審判決（八十六年度家上字第八三號），提起上訴，本院判決如左：
    主  文
原判決廢棄，發回台灣高等法院台南分院。
    理  由
本件上訴人主張：兩造於民國六十八年結婚，婚後被上訴人性情大變，常無故毆打伊
成傷。伊於遭被上訴人迭次毆打後，曾於七十四年間對被上訴人提出告訴，經法院判
處被上訴人拘役五十日確定在案。詎被上訴人仍不悔改，除於八十五年十二月二十三
日無故抓住次女歐碧雲之頭撞牆壁，致其頭暈、頭痛、噁心及嘔吐，疑似腦震盪外，
復於八十六年二月八日即農曆大年初二，伊欲帶兩位女兒出去逛街散心時，竟指責：
「妳無資格帶她們出去」，並拿椅子打伊，將伊逼到牆腳，用手抓傷伊臉部；同年月
十五日被上訴人復毆打伊。伊受被上訴人慣行毆打，已達不堪同居之虐待等情，求為
准兩造離婚，所生二女歐姿欐、歐碧雲由伊監護之判決。
被上訴人則以：上訴人婚後經常無理取鬧，導致二人爭吵不斷。伊與上訴人僅有拉扯
行為，並未傷害上訴人，係上訴人故意製造事端，致伊與上訴人吵架造成傷害以達成
其離婚目的。且伊教訓女兒係親權之行使，並無不當，子女應由伊繼續監護等語，資
為抗辯。
原審廢棄第一審所為上訴人勝訴判決，改判駁回上訴人之訴，無非以：兩造係夫妻，
上訴人主張被上訴人於八十六年二月八日用手抓傷伊臉部，復於同年月十五日毆打伊
等情，固據上訴人提出驗傷單二紙及台灣台南地方法院（下稱台南地院）八十六年度
易字第二○○八號刑事確定判決為證。惟除該二次毆打行為外，上訴人無法證明經常
遭被上訴人毆打之事實；且兩造結婚將近二十年，二次互毆，上訴人受傷輕微，自非
慣行毆打，尚不構成不堪同居之虐待，上訴人自不得請求離婚及監護其二女等詞，為
其判斷之基礎。
惟按夫妻結合，應立於兩相平等之地位，維持其人性之尊嚴。民法第一千零五十二條
第一項第三款所謂不堪同居之虐待，係指予以身體上或精神上不可忍受之痛苦，致不
堪繼續同居者而言。本件上訴人主張：被上訴人除於八十五年十二月二十三日無故抓
住次女歐碧雲之頭部撞牆，導致歐碧雲頭暈、頭痛、噁心及嘔吐，疑似腦震盪外，復
無故自農曆大年初一即禁止兩位女兒外出，伊於八十六年二月八日即農曆大年初二欲
帶兩位女兒外出逛街散心，竟指責：「妳無資格帶她們出去。」說完即拿椅子打伊，
將伊逼到牆腳，用手抓傷伊臉部。兩位女兒見狀，上前阻擋，被上訴人繼續施虐，亦
同遭被上訴人打傷；並將門窗關閉，阻止伊及兩位女兒外出。又被上訴人於伊喪父時
竟未奔喪等語（見一審卷五、六頁）。倘係真實，被上訴人是否因未能適度尊重上訴
人並予平等對待，而於精神上與身體上使上訴人受有不能忍受之痛苦，致不堪繼續共
同生活之情形，自有推求澄清之必要。原審未遑調查審認，遽以前揭情詞為上訴人不
利判斷，自嫌速斷。上訴論旨，執以指摘原判決不當，求予廢棄，非無理由。
據上論結，本件上訴為有理由。依民事訴訟法第四百七十七條第一項、第四百七十八
條第一項，判決如主文。
中      華      民      國    八十七    年      十      月      九      日
                              最高法院民事第五庭
                                  審判長法官  吳  啟  賓
                                        法官  洪  根  樹
                                        法官  謝  正  勝
                                        法官  劉  福  來
                                        法官  黃  熙  嫣
      右正本證明與原本無異
                                              書  記  官
中      華      民      國    八十七    年      十      月    二十七    日
